【裁判字號】    90,判,528
【裁判日期】    900406
【裁判案由】    商標註冊
【裁判全文】
最  高  行  政  法  院  判  決                      九十年度判字第五二八號
    原      告  精誠資訊股份有限公司
    代  表  人  甲○○
    被      告  經濟部智慧財產局（承受原經濟部中央標準局業務）
    代  表  人  陳明邦
右當事人間因商標註冊事件，原告不服行政院中華民國八十八年九月二十七日台八八
訴字第三五六八一號再訴願決定，提起行政訴訟。本院判決如左：
    主  文
原告之訴駁回。
訴訟費用由原告負擔。
    事  實
緣原告於民國八十六年十月十四日以「KIMO及圖」服務標章，指定使用於商品及服務
分類表第三十五類之網路廣告設計、網頁設計、網路廣告、網路行銷活動企劃及宣傳
、網路廣告代理、網路廣告電子傳送、網路市○○○路廣告看板出租服務申請註冊，
作為其申請案號第00000000號（嗣列為註冊第一○六○八一號）「奇摩小子
圖」服務標章之聯合服務標章。被告以其服務標章圖樣上之KIMO與伸斐創意股份有限
公司之註冊第八九三八九號「K.I.M.」服務標章外文近似，且指定使用於同一或類似
服務，乃依商標法第七十七條準用同法第三十七條第十二款之規定予以核駁，發給第
0000000號服務標章核駁審定書。原告不服，提起訴願、再訴願，遞遭決定駁
回，遂提起行政訴訟，茲摘兩造訴辯意旨如次：
原告起訴意旨略謂：一、本件系爭服務標章圖樣與原處分機關據以核駁之「K.I.M.」
服務標章非屬近似：（一）按「判別商標之近似與否，應隔離觀察其有無引起混同誤
認之虞斷之，迭經本院著有判例，此為認定商標圖樣是否近似之主要依據，至其餘所
謂外觀近似、觀念近似等分類原則均屬為輔助說明而設，非可不顧主要判別原則而獨
立運用」，以及「商標圖樣之近似與否，應就兩商標圖樣整體隔離觀察，苟其外觀、
意匠、觀念分別顯然，不致使人產生混同誤認之虞者，縱二商標圖樣中有部分相同或
近似，尚難遽指為相同或近似之商標」等意旨，固分別為行政法院七十九年判字第一
三九號判例及七十六年判字第五一六號判例所明白揭櫫。惟「構成商標之主要部分，
並不以文字為限。．．．。此項圖案，既係原告用以表彰其商品以與他人同類商品相
區別，即不能謂非商標之主要部分」，及「但構成商標之主要部分，並不以文字形體
為限。商標之圖案及其名稱讀音，係用以表彰其商品以與他人同類之商品相區別，不
能謂非亦屬商標之主要部分」，亦分別經行政法院四十六年判字第七七號及四十七年
判字第五一號判例明白闡釋。（二）查本件原告「kimo及圖」          服務標章雖
係以英文字母「kimo」為設計基礎，但其整體構圖，除了其中「ｋ、「ｉ、「ｍ」等
三個英文字母係利用美工技巧作美術化處理，具有卡通化圖形之效果，並非單純之印
刷字體，原英文字母「ｏ」亦係以一外形為快樂兒童扁圓形臉之卡通圖案為代表。甚
者，原告且將全部文字即「kimo」以一矩形圖案作為背景，將各個字母合成一不可分
離的整體。換言之，原告所申請之系爭服務標章，於文字部分包含有「ｋ、「ｉ、「
ｍ」、「ｏ」四個字母，於圖案部分則除了每個字母之卡通化圖形設計外，尚包括將
四個卡通化的字母框起來之矩形圖案。各該部分不惟均係原告用以表彰原告於網站上
之服務，且其構圖設計及套色亦確定與他人之商品或服務相區別，是徵諸上述判例意
旨所示，原告系爭服務標章之主要部分即有文字「kimo」及其圖案二大類，洵堪認定
（三）茲原處分暨訴願、再訴願決定理由，竟割裂判斷原告系爭服務標章各該主要部
分之基準，以原告「系爭聯合服務標章圖樣申請註冊之主要部分係在於與正服務標章
相同以外之外文KIM部分」，並進而率為「其與據以核駁之註冊第八九三八九號「K.
I.M.」服務標章圖樣之外文K.I.M.，均有相同之字母Ｋ、Ｉ、Ｍ，．．．，屬近似之
服務標章」之論斷，顯屬無稽。（四）尤有甚者，本件原告系爭服務標章，雖係以文
字為設計基礎，然不惟其整體而言確係一不可割裂判斷之「圖形」標章，業如前述。
縱就文字部分而言，其「名稱」及「讀音」亦均與被告據以核駁之服務標章截然不同
：１、查被告據以核駁之註冊第八九三八九號「K.I.M.」服務標章，全部僅由三個大
寫英文字母組成，不惟整體未具任何圖案設計，且每一個英文字母均為單純之印刷字
體，再加上其每個字母之後均附加外文縮寫符號「．」，一望即知「K.I.M.」係某一
外文字串之大寫縮寫。則被告據以核駁之註冊第八九三八九號「K.I.M.」服務標章係
一「單純文字」標章之事實，至為顯明。２、準此，原告系爭標章「kimo」
，不論係構圖設計套色、名稱及讀音既均與據以核駁之服務標章不同，且有顯著之差
異，異時異地隔離觀察之，實無令人混同誤認之虞。被告未察及此，固執其錯誤割裂
原告系爭服務標章主要部分之判斷為其唯一論據基礎，顯有率斷之嫌，茲述如后：
（１）系爭服務標章為一文字、圖形兼具之標章，且包含文字在內之整體為一經過卡
通化美術設計之圖形標章；據以核駁之服務標章則單純為以一般印刷字體標示之文字
標章，且其字體全部為大寫，亦與系爭服務標章之文字部分係小寫者不同。（２）系
爭服務標章文字部分之名稱及讀音係「kimo」即「奇摩」，據以核駁之服務標章受限
於係以外文字串之大寫縮寫方式表現，一般均直接以英文字母之發音「Ｋ」、「Ｉ」
、「Ｍ」讀之，是二者之名稱及讀音顯亦迥然不同。（３）系爭服務標章係原告用以
表彰原告於網路上之服務。亦即網路上關於系爭服務標章之使用係屬於其通常之使用
。則原告關於系爭服務標章於網路上之設色，亦與據以核駁之服務標章毫無設色之表
徵，有明顯之差異。（五）除了服務標章本身之構圖設計套色、讀音及名稱，已足為
本件系爭服務標章與據以核駁之服務標章並非近似之證明以外，原告關於系爭服務標
章之實際使用情況及知名度，亦足資證明系爭服務標章絕無使人混同誤認為據以核駁
服務標章之虞，從而亦無「近似」可言：１、按「商標圖樣之近似，以具有普通知識
經驗之一般商品購買人，於購買時施以普通所用之注意，有無混同誤認之虞判斷之」
，「已為一般購買人所熟知之商標，而不致混同誤認之虞，非屬近似之商標」，分別
係商標法施行細則第十五條第一項及被告編印並對外發行之「商標手冊」第○二、○
四、○二商標之圖樣近似與商品近似之審查基準乙節第三項審查要點第（二）商標近
似之判斷方法１０點所明定。而判別服務標章之近似與否，應隔離觀察其有無引起混同
誤認之虞斷之，亦迭經行政法院著有判例，業經前述。２、查本件系爭服務標章其實
際使用狀況及知名度，依後述事實，既早已為原告營業上之明顯識別標識，而無使他
人混淆誤認之虞，揆之上揭法條及判例見解所示，即非屬近似之服務標章，洵屬無疑
：（１）原告於全球資訊網（Worid Wide Web;www）上所經營之「奇摩網站」（網址
：www.kimo.com.tw），自始即使用「kimo」名稱及
等圖樣作為網站標幟，該網站經營至今，每日上站人數均至少達五十萬人次以上，單
日最高上站人數甚至達百萬人次，為目前國內最大的入口網站（Portal Site）。（
２）依資策會MIC ITIS計劃於民國八十七年二月所公布之資料，原告所經營之「奇摩
網路」廣告營收，在國內所有網站中高居第五位。（３）另原告所經營之「奇摩網站
」為目前國內最大網站之一之事實，從「天下雜誌」、「遠見雜誌」、「網路生活雜
誌」等國內著名雜誌在一九九八年十月份所作之報導，亦均可證明無誤。換言之，每
天平均有七、八十萬人以上站瀏覽原告所經營之網站，因此「kimo」及
            等圖樣不僅早已成為原告營業上之明顯識別標識，而且早已廣泛為大眾
所共知，一望即知該等名稱及圖樣係原告所使用之名稱及標識。則依原告目前使用「
kimo 及圖」            圖樣之實際情形及其知名度視之，其與被告據以核駁之「
K.I.M.」服務標章顯無混淆誤認之虞。３、茲訴願暨再訴願決定理由，忽略原告系爭
服務標章之高知名度因無使人混同誤認之虞，從而不構成近似等事實，率爾以本件系
爭服務標章之近似與否，其是否具知名度並非所問云云之論斷；顯然有所違誤，應無
足採。二、原告系爭服務標章所指定使用之服務項目，與被告據以核駁服務標章所指
定使用之服務項目，非屬類似：查原告系爭服務標章所指定使用之服務項目為「網路
廣告設計、網頁設計、網路廣告、網路行銷活動企劃及宣傳、網路廣告代理、網路廣
告電子傳送、網路市○○○路廣告看板出租」，而被告擬據以核駁之服務標章指定使
用之服務項目為「型錄設計、商標設計、產品簡介設計、企業識別體系設計」。此二
者所提供之服務，不惟項目性質及種類、範圍並不相同，其服務之管道及提供服務之
方法亦均迥然不同，並無引起混同誤認之虞，絕非屬類似之服務項目。（一）服務項
目之性質、種類及範圍不同：系爭服務標章指定使用之服務項目係「網路廣告設計、
網頁設計、網路廣告、網路行銷活動企劃及宣傳、網路廣告代理、網路廣告電子傳送
、網路市○○○路廣告看板出租」，可知其指定使用之服務項目為一專業之網路廣告
設計、刊登、行銷、市調及看板出租等促銷活動之服務，其內容包羅萬象，「設計」
僅為其中之一環。而被告據以核駁之標章所指定使用之服務項目則單純為「型錄設計
、商標設計、產品簡介設計、企業識別體系之設計」等一般之「廣告設計」服務。二
者所提供之服務項目性質及種類、範圍均不相同，實無「類似」可言。（二）提供服
務之管道及方法不同：至系爭服務標章指定使用之服務項目為透過網際網路提供服務
，消費者必須透過網際網路始能得知並使用原告所提供服務之相關訊息，而被告據以
核駁之服務標章所指定使用之服務項目則為傳統且單純之廣告平面設計。不惟消費者
無法於網路上透過鍵入「K.I.M.」等字觀灠其介紹公司概況之網頁，甚至連該公司是
否有介紹公司概況之網頁，亦未可知。遑論其除了廣告「設計」以外，其他服務之闕
如。足證二者於服務提供之管道及方法上確有明顯之不同，絕無產生混同誤認之虞。
三、綜上，本件系爭服務標章「kimo及圖」            ，與據以核駁之服務標章「
K.I.M.」不僅於構圖之設計、套色、讀音及名稱（奇摩）均不相同而無近似可言；就
原告實際使用系爭服務標章之情形及擁有之知名度而言，亦因無使人混同誤認之虞而
不構成近似。至二服務標章指定使用之服務項目，不論係依其服務之種類、性質及範
圍，抑或依其表彰自己服務標章及提供服務方式之管道及方法視之，亦迥然不同。被
告未注意及此，僅以二服務標章有三個英文字母相同（其實亦未全然相同，蓋一為大
寫，一為小寫）即遽為二服務標章近似之論斷，殊嫌草率，且嚴重損及原告之權利，
實應予撤銷，訴願暨再訴願決定機關未能變更原處分之錯誤所為之維持決定，亦因此
應併予撤銷等語。
被告答辯意旨略謂：按相同或近似於他人同一服務或類似服務之註冊標章者，不得申
請註冊，為商標法第七十七條準用同法第三十七條第十二款之規定。本件原告申請註
冊之服務標章「kimo及圖」，由外文字母及圖形所組成，雖經美工技巧作美術處理，
其標章圖樣整體尚非不得區分文字與圖形兩部分，各為系爭服務標章圖樣之主要部分
之一，因外文部分「KIM」與註冊第八九三八九號「K.I.M.」服務標章之外文 K.I.M.
，均有相同之字母K.I.M.，異時異地隔離觀察，外觀上不無使消費者產生混同誤認之
虞，揆諸首揭說明，應屬近似之服務標章，且均指定使用於同一或類似服務，自不得
申請註冊。是被告依法核駁其註冊之申請，並無不合，請判決駁回原告之訴等語。
    理  由
依商標法第七十七條準用同法第三十七條第十二款規定，服務標章圖樣相同或近似於
他人同一服務或類似服務之註冊標章者，不得申請註冊。而判斷服務標章近似與否，
應就其主要部分隔離觀察有無引起混同誤認之虞以為斷，迭經本院著有判例。又服務
標章在外觀、觀念或讀音方面有一近似者，即為近似之服務標章。本件原告於八十六
年十月十四日以「KIMO及圖」服務標章，指定使用於商品及服務分類表第三十五類之
網路廣告設計、網頁設計、網路廣告、網路行銷活動企劃及宣傳、網路廣告代理、網
路廣告電子傳送、網路市○○○路廣告看板出租服務申請註冊，作為其申請案號第0
0000000號（嗣列為註冊第一○六○八一號）「奇摩小子圖」服務標章之聯合
服務標章。被告以其服務標章圖樣上之KIMO與伸斐創意股份有限公司之註冊第八九三
八九號「K.I.M.」服務標章外文近似，且指定使用於同一或類似服務，乃依商標法第
七十七條準用同法第三十七條第十二款之規定予以核駁。原告不服，循序提起行政訴
訟，主張：系爭服務標章圖樣雖以文字為設計基礎，然整體係一不可分割之圖形，據
以核駁服務標章則全由外文字母組成，並無任何圖形設計，二者截然不同，況其為目
前國內最大網站之一，系爭服務標章經由其使用已成知名標識，與據以核駁服務標章
無混同誤認之虞云云。查系爭「KIMO及圖」服務標章圖樣如附圖一，係由外文字母及
圖形所組成，雖經美工技巧作美術處理，其標章圖樣整體尚非不得區分文字與圖形兩
部分，各為系爭服務標章圖樣之主要部分之一，因外文部分「KIM」 與據以核駁之註
冊第八九三八九號「K.I.M.」服務標章圖樣（如附圖二）之外文K.I.M.均有相同之字
母K.I.M.，異時異地隔離觀察，外觀上不無使消費者發生混同誤認之虞，屬近似之服
務標章，而系爭服務標章指定使用之網路廣告設計、網頁設計、網路廣告、網路行銷
活動企劃及宣傳、網路廣告代理等服務，與據以核駁服務標章指定使用之型錄設計、
商標設計、產品簡介設計、企業識別體系之設計服務，均屬提供設計之服務，應屬類
似服務，被告核駁系爭服務標章之申請註冊，及一再訴願決定遞予維持，揆諸首揭說
明，並無不當。又服務標章之近似與否，其是否具知名度，並非所問，所訴系爭服務
標章具知名度云云，核與本件之認定無涉，併予明。原告起訴意旨，仍執前詞爭訟
，為無理由，應予駁回。
據上論結，本件原告之訴為無理由，爰依行政訴訟法施行法第二條、行政訴訟法第九
十八條第三項前段，判決如主文。
中    華    民    國     九十        年      四      月       六        日
                    最 高 行 政 法 院  第 三 庭
                                審 判 長 法  官      曾  隆  興
                                         法  官      吳  錦  龍
                                         法  官      徐  樹  海
                                         法  官      鄭  淑  貞
                                         法  官      林  家  惠
右  正  本  證  明  與  原  本  無  異
                                         法院書記官  王  福  瀛
中    華    民    國     九十        年      四      月       九        日


司法院資訊處製作；財團法人民間司法改革基金會備份。
